【裁判字號】    92,簡上,508
【裁判日期】    921128
【裁判案由】    違反商標法
【裁判全文】
臺灣高雄地方法院刑事判決                        九十二年度簡上字第五０八號
    上  訴  人  丁○○
    指定辯護人  丙○○律師
右列上訴人因違反商標法案件，不服臺灣高雄地方法院高雄簡易庭九十二年度簡字第
二八四三號中華民國九十二年八月二十日第一審判決（聲請案號：九十二年度偵字第
一０一三一號），提起上訴，本院判決如左：
    主  文
原判決撤銷。
丁○○明知為意圖欺騙他人，於同一商品，使用相同於他人之註冊商標之圖樣之商品
而販賣，科罰金新臺幣參萬元，如易服勞役，以新臺幣玖佰元即銀元參佰元折算壹日
。扣案如附表所示之仿冒商品壹拾貳件均沒收之。
    事  實
一、丁○○明知如附表所示之商標圖樣，分別係義商固歡喜固喜公司（下稱「固喜公
    司」）、德商萬寶龍文具有限公司（下稱「萬寶龍公司」）、盧森堡商普瑞得有
    限公司（下稱「普瑞得公司」）、法商路易威登馬爾悌耶公司（下稱「路易威登
    公司」）、瑞士商香奈兒股份有限公司（下稱「香奈兒公司」），向我國經濟部
  中央標準局（現改制為智慧財產局）申請註冊取得商標專用權，指定使用於各種
    書包、公事包、手提箱袋、旅行箱、皮夾、名片皮夾、小錢包、鑰匙包及應屬本
    類之其他一切商品，均在專用期間內，任何人未經該等商標專用權人之同意或授
    權，不得於同一商品或類似商品，使用相同或近似於此等註冊商標商品，且上開
    固喜公司等多家公司所生產之皮包、皮夾等物，在國內外市場行銷多年，品質著
    有信譽，為相關消費大眾所共知之商品，亦明知如附表所示之商品係不詳姓名之
    人意圖欺騙他人，未經該等商標專用權人同意或授權，使用相同於該等註冊商標
    圖樣之商品，仍基於販賣前開商品之犯意，未經該等商標專用權人之同意或授權
    ，於民國九十二年四月二十三日，先以每件大約新臺幣（下同）七百元之價格，
    向不詳姓名年籍、自稱「美女」之成年女子販入附表所示之仿冒商品，再以每件
    一千二百八十元至一千五百八十元不等之價格，將販入之仿冒商品，以親至高雄
    縣鳳山市○○路夜市場以擺設攤位之方式，欲販賣予不特定顧客牟利。嗣於同年
    四月二十四日下午十時三十分許，為警在上址當場查獲，並扣得其所有如附表所
    示未及賣出之仿冒商品共十二件。
二、案經高雄市政府警察局小港分局報請臺灣高雄地方法院檢察署檢察官偵查並聲請
    簡易判決處刑。
    理  由
一、訊據上訴人即被告丁○○固承認對於販入如附表所示之皮包並伺機賣出乙節坦承
    不諱，惟否認對該皮包係仿冒品之事實知情，辯稱：不知道是仿冒品云云。辯護
    意旨亦以：(一)上訴人即被告係於九十二年四月二十四日下午十時三十分許於高雄
    縣鳳山市○○路夜市經高雄市政府警察局小港分局執行搜索，惟移送報告書中，
    被告所簽署之「自願受搜索同意書」之時間係當晚十一時四十分，係警方於警局
    內製作警詢筆錄時事後所補作，顯非搜索、扣押時當場製作，警察機關在無令狀
    情形下，既非本於被告之同意而搜索，亦非逮捕、拘提、羈押被告之附帶搜索，
    更不合逕行搜索之要件，其證據之取得並非適法，應依刑事訴訟法第二百七十三
    條之規定，認定本件警方之搜索及扣押之證據無證據能力；(二)本件扣案如附表所
    示之商品，是否確為仿冒商品，檢察官聲請簡易判決處刑書係以證人戊○○及己○○之鑑定為據，惟戊○○及己○○二人均係告訴人之代理人，既非係經檢察官
    所選任之鑑定人，亦未經具結，更未經檢察官以證人身份傳喚作證，僅至警局製
    作筆錄依刑事訴訟法第一百五十九條、第一百九十八條及第二百零二條規定，前
    開二人之書面陳述不得作為證據，從而關於扣押物品屬於仿冒商品乙節，檢察官
    並未補充其他證據方法，該項犯罪事實自無從證明；(三)商標法（指修正前）第六
    十三條之販賣仿冒商品罪，係以「明知為意圖欺騙他人，於同一商品使用相同於
    他人註冊商標之圖樣之商品而販賣」為構成要件，被告係經不詳姓名女子向其兜
    售附表所示十二件商品，被告並不具備判斷商品真偽之能力，無法卻之上開商品
    係屬仿冒，僅依該女子供貨價格決定售價，究竟是真品或贗品，非被告所得知悉
    充其量僅能視作未必故意，而非直接故意之範疇等語為答辯理由。經查：
  (一)證據能力部分：
  1.自願性搜索部分：按搜索，經受搜索人出於自願性同意者，得不使用搜索票。但
    執行人員應出示證件，並將其同意之意旨記載於筆錄。刑事訴訟法第一百三十一
    條之一定有明文。本件被告為警查獲時，係在陳列扣案仿冒商品之狀態，屬於逮
    捕現行犯之情形，執行逮捕之司法警察，本即得依刑事訴訟法第一百三十條為無
    令狀之附帶搜索，且各該仿冒商品於本案得為證據，並為應沒收之物，司法警察
    得依同法第一百三十三條第一項規定予以扣押。而本件執行逮捕被告之司法警察
    吳文欽，於逮捕被告時，曾經被告自願性同意而為搜索，業據證人即司法警察吳
    文欽於本院審理時結證屬實，亦經證人即當時在場之乙○○於本院審理時證稱：
    「警員出示證件要求打開箱子，是被告自願打開的。」等語，顯見被告為警逮捕
    時，係經被告自願性同意後，司法警察方進行搜索，合於前開刑事訴訟法第一百
    三十一條之一規定要件，本件搜索扣押並無違反法律規定，此部分證據能力並無
    瑕疵。惟就辯護意旨指摘自願受搜索同意書係搜索扣押後始補簽乙節，司法警察
    允宜注意就被搜索人自願性同意之程序，應充分告知被搜索人並無同意之義務，
    並於執行搜索前即令被搜索人簽署同意書，以符合刑事訴訟法關於無令狀搜索之
    嚴格要求，避免搜索扣押所得證據之證據能力受到質疑，合先敘明。
  2.鑑定書部分：按證人、鑑定人依法應具結而未具結者，其證言或鑑定意見，不得
    作為證據。刑事訴訟法第一百五十八條之三固定有明文。惟前開條文係於九十二
    年一月十四日修正通過增訂，同年二月六日經總統公布，於同年九月一日施行。
    又按中華民國九十二年一月十四日修正通過之刑事訴訟法施行前，已繫屬於各級
    法院之案件，其以後之訴訟程序，應依修正刑事訴訟法終結之。但修正刑事訴訟
    法施行前已依法定程序進行之訴訟程序，其效力不受影響。刑事訴訟法施行法第
    七條之三亦定有明文。本件搜索扣押所得如附件之物品，經戊○○及己○○於九
    十二年四月二十五日鑑定屬於仿冒商品，有鑑定書三件附於警卷可證，依前開鑑
    定書所載內容所示，戊○○曾受瑞士鐘錶同業公會專業訓練，具有辨識該公會代
    理之各廠商商品及商標專用圖樣真偽之能力，己○○則曾受路易威登公司及香奈
    兒公司訓練，具辨識該公司產品及商標專用圖樣真偽之能力，其雖為被害人委任
    之代理人，惟其仍具備鑑定仿冒商品鑑定人之適格；又其二人鑑定雖未經具結，
    惟其於行鑑定當時，修正之刑事訴訟法第一百五十八條之三尚未施行，依前開刑
    事訴訟施行法第七條之三但書規定，其鑑定所為之相關刑事訴訟程序，效力不受
    影響，各該鑑定書仍應認有證據能力，本院仍得引各該鑑定書為據，認定扣案物
    品是否為仿冒商品。惟檢警機關於修正之刑事訴訟法第一百五十八條之三實施後
    ，就鑑定程序應依修正後刑事訴訟法相關規定為之，以免其證據能力產生瑕疵而
    遭法院排除，先予敘明。
  (二)適用證據部分：
  1.右揭事實，有如附表所示之皮包十二只扣案可證，前開皮包係屬仿冒他人商標乙
    節，則有鑑定書三件及商標檢索資料五件附卷可參，復有查獲現場照片三證附卷
    可查。
  2.參以被告自承係以每件約七百元價格販入，預定以二倍價格賣出等語，顯與合法
    商品售價差距極大，其從事販賣皮包相關商品時間已有一年之久，而本案扣案物
    品所仿冒之商標均為著明之皮件廠商商標，一般從事相關皮包商業之人，對於各
    該商標應有所認識，始符合社會生活之一般經驗法則，其對於附表所示商品係仿
    冒商品乙節，應有所認識，而非辯護意旨所稱僅具備未必故意而已。
  (三)綜上所述，上訴人所辯顯係卸責之詞，不足採信。本件事證明確，被告犯行已堪
    認定，應依法論科。
二、查上訴人即被告行為後，商標法已於九十二年五月二十八日修正公布，並自同年
    十一月二十八日施行，該法修正後，關於販賣仿冒商品罪之罰則，自修正前之六
    十三條移列為修正後之八十二條，其法定刑相同，構成要件由修正前之「明知為
    意圖欺騙他人，於同一商品使用相同於他人之註冊商標之圖樣之商品而販賣」，
    改為修正後之「明知為未得商標權人同意，於同一商品使用相同之註冊商標而販
    賣」，修正前之法律規定雖無「未得商標權人同意」之構成要件，惟在解釋上此
    一構成要件亦須具備，始得成立前開犯罪，為未明文之構成要件要素，是比較修
    正前及修正後之法律規定，修正前之販賣仿冒商品罪構成要件多出「明知為意圖
    欺騙他人」之主觀構成要件要素，以修正前之法律較有利於行為人，依刑法第二
    條第一項但書規定，應適用修正前商標法第六十三條處斷。
三、核上訴人即被告所為，係犯修正前商標法第六十三條販賣仿冒商品罪。其意圖販
    賣而陳列之低度行為，為販賣（販入）之行為所吸收，不另論罪。被告以一販入
    仿冒商品行為，侵害附表所示各商標權人之商標權，為同種想像競合犯，依刑法
    第五十五條規定，依侵害數量較多、情節較重之侵害路易威登公司商標部分行為
    處斷。上訴人以不知其所販賣之扣案物品為仿冒商品為由提起上訴，雖無理由，
    惟原審判決：(一)其犯罪事實引用檢察官聲請簡易判決處刑書之記載，該記載並未
    敘及上訴人即被告有連續販賣仿冒商品之行為，竟依刑法第五十六條論以連續犯
    ；(二)修正後之商標法於九十二年十一月二十八日施行，原審判決未及就修正前及
    修正後之法律予以比較，尚有未洽，本院自應將原判決撤銷，自為判決。審酌商
    標具有辨識商品來源之功用，商標專用權人之企業經營者通常經過相當時間並投
    入大量資源於品質改良及商品行銷拓展，建立品牌形象，使消費者得以信賴該商
    標代表一定品質，被告為貪圖小利，販賣品質低劣之仿冒品，對商標權人之權益
    侵害非小，並有害我國之國際形象，惟念其並無前科，素行尚稱良好，因迫於經
    濟壓力，一時失慮致罹刑典，犯後坦承部分犯行，尚知悔悟，態度良好，及本件
    查獲仿冒商品之數量僅有十二件等一切情狀，量處被告如主文所示之刑，並諭知
    易服勞役折算標準，以示警惕。扣案如附表所示之物品為仿冒商品，已如前述，
    修正前商標法第六十四條及修正後商標法第八十三條均有沒收規定，依主從刑一
    致原則，依修正前商標法第六十四條規定，不問屬於犯人與否，宣告沒收之。
據上論斷，應依刑事訴訟法第四百五十五條之一第一項、第三項、第三百六十九條第
一項前段、第三百六十四條、第二百九十九條第一項前段，修正前商標法第六十二條
第一款、第六十三條、第六十四條，刑法第二條第一項但書、第十一條前段、第五十
五條、第四十二條第二項、罰金罰鍰提高標準條例第二條，判決如主文。
本案經檢察官甲○○到庭執行職務。
中      華      民      國    九十二    年     十一     月    二十八    日
                              臺灣高雄地方法院刑事第四庭
                                  審判長法  官  陳明富
                                        法  官  李代昌
                                        法  官  陳業鑫
右正本證明與原本無異。
不得上訴。
                                        書記官  陳素徵
中      華      民      國    九十二    年     十二     月       一     日
附錄本案論罪科刑法律條文
修正前商標法第六十三條
明知為前條商品而販賣、意圖販賣而陳列、輸出或輸入者，處一年以下有期徒刑、拘
役或科或併科新臺幣五萬元以下罰金。


司法院資訊處製作；財團法人民間司法改革基金會備份。
